【裁判字號】    95,交聲,670
【裁判日期】    950531
【裁判案由】    交管條例聲異
【裁判全文】
臺灣板橋地方法院交通事件裁定
原處分機關  交通部公路總局臺北區監理所
異  議  人
即受處分人  甲○○
上列異議人即受處分人因違反道路交通管理處罰條例案件，對於
交通部公路總局臺北區監理所民國九十五年四月二十七日所為之
處分（原處分案號：北監自裁字裁00-000000000號），聲明異議
，本院裁定如下：
    主  文
異議駁回。
    理  由
一、原處分意旨略以：異議人即受處分人甲○○所有之車牌號碼
    HP-9671號自用小客車，因「不依限期參加定期檢驗」，經
    原處分機關於民國八十八年六月二十八日以000000000號違
    規通知單逕行舉發，嗣因通知單以掛號郵寄後遭退回，原處
    分機關遂將上該通知單辦理公示送達，並於同年十一月十八
    日開立北監五字裁00-000000000號裁決書，但因裁決書未送
    達而予以撤銷；復於九十五年四月二十七日掣開本件裁決書
    ，裁處罰鍰新台幣一千八百元，並註銷牌照。
二、異議意旨略以：異議人原設籍臺北縣永和市○○路一五一巷
    三弄三號，該處已因改建而成為廢墟，自無從收受任何文書
    ，原處分送達不合法，且該車早已報廢，行照亦繳回監理機
    關作廢。又依據行政程序法第一百三十一條第一項、第二項
    規定，公法上之請求權因五年間不行使而消滅，本件違規日
    期距今早已逾越上開五年之時效規定，該請求權所為之行政
    處分亦失所附麗，自應予撤銷，異議人對原處分難以甘服，
    爰提出聲明異議云云。
三、按汽車不依限期參加定期檢驗或臨時檢驗者，處汽車所有人
    新臺幣九百元以上一千八百元以下罰鍰；逾期一個月以上者
    並吊扣其牌照，並檢驗合格後發還，逾期六個月以上者，註
    銷其牌照，道路交通管理處罰條例第十七條第一項訂有明文
    。次按九十五年二月五日施行之行政罰法第五條規定：「行
    為後法律或自治條例有變更者，適用行政機關最初裁處時之
    法律或自治條例。但裁處前之法律或自治條例有利於受處罰
    者，適用最有利於受處罰者之規定。」同法第四十五條則規
    定：「本法施行前違反行政法上義務之行為應受處罰而未經
    裁處，於本法施行後裁處者，除第十五條、第十六條、第十
    八條第二項、第二十條及第二十二條規定外，均適用之。前
    項行政罰之裁處權時效，自本法施行之日起算。」
四、經查：
  (一)程序部分：
  １、本件異議人及受處分人甲○○所有之車牌號碼HP-9671號
      自用小客車，因「不依限期參加定期檢驗」，經原處分機
      關於民國八十八年六月二十八日以000000000號違規通知
      單逕行舉發，嗣因通知單以掛號郵寄臺北縣永和市○○路
      一五一巷三弄三號遭退回，原處分機關遂將上該通知單辦
      理公示送達，並於同年十一月十八日開立北監五字裁
      00-000000000號裁決書，但該裁決書因未送達而予以撤銷
      （應係不生效力，理由後敘），復於九十五年四月二十七
      日掣開本件裁決書，裁處罰鍰新台幣一千八百元，並註銷
      牌照等情，有交通部公路總局臺北區監理所北監自字第
      0951005961B號聲明異議案件移送書、交通部交訴字第
      0950023269號訴願決定書（含附表）、違規查詢報表、八
      十八年八月十四日中央日報第十二版公示送達公告影本、
      汽車車籍查詢表各一份在卷可憑。
  ２、查異議人於八十八年六月二十八日之戶籍地址為臺北縣永
      和市○○路一五一巷三弄三號（九十三年二月十一日始變
      更登記為臺北縣永和市○○路一三一號十樓之一），有本
      院戶役政連結作業系統查詢表三紙在卷可供證明，原處分
      機關將上該通知書郵寄至上址遭退回後，以送達處所不明
      而為公示送達之程序合法，該通知書自於八十八年八月十
      四日起，經二十日發生送達效力，因而完成舉發程序。
 ３、按行政程序法第一百條第一項前段規定，書面之行政處分
      ，應送達相對人及已知之利害關係人。同法第一百十條第
      一項前段規定，書面之行政處分自送達相對人及已知之利
      害關係人起；書面以外之行政處分自以其他適當方法通知
      或使其知悉時起，依送達、通知或使知悉之內容對其發生
      效力。原處分機關於八十八年十一月十八日所開立北監五
      字裁00-000000000號裁決書，既未送達予受處分人甲○○
      ，復未辦理公示送達，應認該處分自始不生效力。是原處
      分機關就本件違規事實，於九十五年四月二十七日掣製北
      監自裁字裁00-000000000號裁決書，異議人據此於同日聲
      明異議，符合相關法律規定，於此合先敘明。
  (二)違規事實部分：車號HP-9671號自用小客車，於八十三年八
    月六日過戶登記為甲○○所有，應於八十四年十月八日定檢
    ，且並無繳回行照紀錄，於九十五年四月二十七日始因逾檢
    註銷牌照之事實，有汽車車籍查詢表一紙在卷可佐，足證異
    議人所辯車輛早已報廢，行照亦繳回監理機關作廢等語，無
    足可採，原處分機關舉發事實，尚無違誤。
  (三)行政罰之時效部分：
  １、按道路交通管理處罰條例於民國八十六年一月二十二日經
      總統公布修正時，其第九十條第一項規定：「違反本條例
      之行為，自行為成立之日起，行為有連續或繼續之狀態者
      ，自行為終了之日起，逾三個月不得舉發。前項案件自確
      定之日起逾三年未執行者，免予執行」；嗣該條文於九十
      年一月十七日修正（同年六月一日起施行）時，刪除第二
      項關於執行時效之規定。查九十年六月一日前所舉發之交
      通違規案件，其於九十年六月一日前裁決者，因原處罰條
      例第九十條第二項尚有「案件自確定之日起逾三年未執行
      者，免予執行之規定」，故前開確定案件之執行時效應依
      舊法之三年規定辦理；另九十年六月一日前所舉發之交通
      違規案件，於九十年六月一日後裁決者，因新法已刪除第
      九十條第二項，故依本條例第二條「本條例未規定者，依
      其他法律規定」之原則，應依行政執行法第七條第一項之
      規定：「行政執行，自處分、裁定確定之日或其他依法令
      負有義務經通知限期履行之文書所定期間屆滿之日起，五
      年內未經執行者，不再執行。其於五年期間屆滿前已開始
      執行者，仍得繼續執行。但自五年期間屆滿之日起已逾五
      年尚未執行終結者，不得再執行」辦理，此有交通部（90
      ）交路字第056200號函一份在卷可佐。本件舉發時間固於
      九十年六月一日前（八十八年六月二十八日），然該處分
      既然並未確定，自與九十年六月一日前道路交通管理處罰
      條例第九十條第二項所規定之執行時效無涉，亦無行政罰
      法第五條新舊法比較之問題。
  ２、次查，行政程序法第一百三十一條第一項固規定，公法上
      請求權之時效，除法律有特別規定外，因五年間不行使而
      消滅，然該條所指之「公法上請求權」，是否包括違反道
      路交通管理條例之行政罰，本不無疑義；況公法上之請求
      權必係基於確定之行政處分等行政行為而來，縱認交通行
      政罰符合「公法上請求權」概念，本件裁罰亦因未確定，
      請求權時效尚未起算，自無上該時效規定之適用。
  ３、再查，行政罰法第二十七條第一項、第二項規定，「行政
      罰之裁處權，因三年期間之經過而消滅。前項期間，自違
      反行政法上義務之行為終了時起算。但行為之結果發生在
      後者，自該結果發生時起算」；同法第四十五條第一項、
      第二項復規定，「本法施行前違反行政法上義務之行為應
      受處罰而未經裁處，於本法施行後裁處者，除第十五條、
      第十六條、第十八條第二項、第二十條及第二十二條規定
      外，均適用之。前項行政罰之裁處權時效，自本法施行之
      日起算」。本件違規時間既在行政罰法施行前，裁處（開
      立裁決書）時間在行政罰法施行後，自應適用前開規定，
      以行政罰法施行之日即九十五年二月五日，為裁處權時效
      之起算日，從而，原處分機關就本件所為之裁處，並未逾
      越法定三年時效。
五、綜上所述，本件違規事證明確，原處分機關據以援引上開規
    定，裁處罰鍰新臺幣一千八百元，並註銷牌照，並無不當，
    本件異議為無理由，應予駁回。
六、據上論斷，應依道路交通案件處理辦法第十九條，裁定如主
    文。
中    華    民    國    95    年    5     月    31    日
                  交通法庭  法  官  徐 子 涵
上列正本證明與原本無異。
如不服本裁定，應於裁定送達後五日內向本院提出抗告狀。
                            書記官  彭 麗 紅
中    華    民    國    95    年    6     月    2     日


司法院資訊處製作；財團法人民間司法改革基金會備份。
